【裁判字號】    90,訴,139
【裁判日期】    900831
【裁判案由】    損害賠償
【裁判全文】
臺灣桃園地方法院民事裁定  九十年度訴字第一三九號
    原      告  甲○○
    原      告  丙○○
    被      告  乙○○
右當事人間請求損害賠償事件，經本院刑事庭移送前來，本院裁定如左：
    主      文
原告之訴及假執行之聲請均駁回。
訴訟費用由原告負擔。
    理      由
一、按因犯罪而受損害之人，於刑事訴訟程序得附帶提起民事訴訟，對於被告及依民
    法負賠償責任之人，請求回復其損害，刑事訴訟法第四百八十七條第一項定有明
    文；又按刑事法院得依刑事訴訟法第五百零四條第一項規定，將附帶民事訴訟以
    裁定移送於該法院民事庭者，以刑事部分宣告被告有罪之判決者為限，至刑事訴
    訟諭知無罪或實質上與諭知無罪相同效力之判決，刑事法院本應依同法第五百零
    三條第一項前段規定以判決駁回原告之訴，如誤以裁定移送於民事庭，其訴之不
    合法，不因移送民事庭而受影響，受移送之民事庭應認原告之訴為不合法以裁定
    駁回之，最高法院六十六年度台上字第一０九四號判例可資參照。
二、原告起訴主張：被告於民國（下同）八十九年一月初，因與所居住之桃園縣桃園
    市○○路一五一號十四樓之大樓其他住戶有爭執，而於八十九年一月二十三日晚
    上九時許，明知該大樓住戶即原告甲○○、丙○○並未犯有殺人案件，竟向桃園
    縣警察局桃園分局青溪派出所報案，誣指原告二人犯有殺人罪，而通知警方前來
    處理，經警員前來處理後，始發現實際並無被告所指述之事實。案經台灣桃園地
    方法院檢察署檢察官以八十九年度偵字第八三九一號起訴，台灣桃園地方法院以
    八十九年度訴字第一二三二號刑事案件審理終結。茲因被告誣指原告二人犯有殺
    人犯行，警方亦荷槍實彈的前往原告二人住處調查，不僅使原告二人精神受有很
    大之損害，且因警方前來處理，同大廈其他不明真相之住戶亦誤以為原告二人果
    真是作奸犯科之徒，對原告二人之名譽造成莫大之傷害，爰依民法第一百八十四
    條、第一百九十五條、刑事訴訟法第四百八十七條提起附帶民事訴訟，請求被告
    給付原告二人各新台幣（下同）五百萬元，及自起訴狀送達翌日起至清償日止，
    按年息百分之五計算利息，且願供擔保請准宣告假執行。經本院刑事庭依刑事訴
    訟法第五百零四條第一項規定，將其附帶之民事訴訟，以裁定移送民事庭。
三、經查，原告主張因被告誣指其為殺人犯而受有名譽損害之事實，經本院刑事庭以
    八十九年訴字第一二三二號刑事案件審理後，認被告於申告犯罪時並未指明犯人
    ，亦無使人得推知犯人為何之表示，公訴人以被告犯刑法第一百六十九條第一項
    之普通誣告罪為起訴法條尚有未洽，認被告係犯刑法第一百七十一條第一項之未
    指定犯人誣告罪（請見本院八十九年度訴字第一二三二號刑事判決），而變更起
    訴法條，故就被告指定犯人誣告部分，此部分之諭知實質上與諭知無罪有同一之
    效力；另原告二人尚非因被告未指定犯人，而向該管公務員誣告犯罪之犯罪行為
    ，而受有損害之人，揆諸刑事訴訟法第四百八十七條第一項、第五百零三條第一
    項之規定及前開判例意旨，刑事庭本應依刑事訴訟法第五百零三條第一項前段規
    定以判決駁回原告之訴，然刑事庭誤以裁定移送本院民事庭，故本院仍應認原告
    之訴為不合法，以裁定駁回之。至原告假執行之聲請因其訴被駁回而缺乏宣告之
    依據，亦應予駁回。
四、依民事訴訟法第二百四十九條第一項第六款、第九十五條、第七十八條、第八十
    五條第一項，裁定如主文。
中      華      民      國    九十      年      八      月    三十一    日
                              臺灣桃園地方法院民事第二庭
~B審判長法官  邱瑞祥
~B法      官  游紅桃
~B法      官  陳心婷
右正本證明與原木無異
如不服本裁定應於送達後十日內向本院提出抗告狀，並應繳納抗告裁判費新台幣四十
五元。
中      華      民      國    九十      年      九      月      三      日
~B法院書記官  陳  珊


司法院資訊處製作；財團法人民間司法改革基金會備份。
